臺灣彰化地方法院民事判決　九十一年度訴字第三八號
　　原　　　告　甲○○
　　被　　　告　辛○○
　　　　　　　　乙○○
　　　　　　　　壬○○
　　　　　　　　戊○○
　　　　　　　　丑○○
　　　　　　　　己○○
　　法定代理人　丙○○○
　　被　　　告　子　○
　　　　　　　　庚○○
　　訴訟代理人　癸○○
右當事人間請求分割共有物事件，本院判決如左：
    主      文
兩造共有坐落彰化縣鹿港鎮○○段四八六地號、地目建地、面積壹玖壹玖平方公尺土
地，准予分割如下列方案所示。附圖所示編號Ａ部分面積陸參玖平方公尺，分歸原告
甲○○取得；編號Ｂ部分面積陸肆零平方公尺，分歸被告辛○○取得；編號Ｃ部分面
積陸肆零平方公尺，分歸被告子○、乙○○、庚○○、癸○○、丁○○、丙○○○、
壬○○、戊○○、己○○、丑○○取得，並維持公同共有。
訴訟費用由兩造按附表所示原應有部分比例負擔。
    事實及理由
一、原告主張前開土地係由兩造共有，各共有人之應有部分如附表所示，兩造就該二
    筆土地未訂立不分割特約，且依其使用目的亦無不能分割之情形，但未能達成分
    割協議等情，已據提出土地登記簿謄本為證，並為到場被告所不爭執，足認原告
    此部分之主張為真實。按共有物除因物之使用目的不能分割或共有人間契約訂有
    不分割之期限者外，各共有人，得隨時請求分割共有物，再共有物分割之方法，
    共有人不能協議決定者，法院得因任何共有人之聲請，以原物分配或變價分配之
    ，民法第八百二十三條第一項及八百二十四條第二項規定甚明。本件系爭土地既
    合於判決分割之要件，則原告本於土地共有人之分割請求權，訴請判決分割，於
    法自屬有據，應予准許。
二、經查：系爭土地以南面所臨之巷道為對外通路（北面與產業道路間，尚隔有同段
    四八七地號及四八八地號土地），現無人使用，已成荒廢狀態等事實，已據本院
    囑託彰化縣鹿港地政事務所派員會同勘測現場屬實，有本院勘驗筆錄及地政機關
    繪製之複丈成果圖可稽。再被告子○、乙○○、庚○○、癸○○、丁○○（原姓
    名黃銘桃）、丙○○○、壬○○、戊○○、己○○、丑○○等人係公同共有前開
    土地應有部分三分之一，有卷附土地登記簿謄本可憑。爰審酌系爭土地之地形及
    對外通路，分割後土地利用價值及經濟效益，全體共有人均同意以抽籤方式決定
    分配位置及分割後互不補償等情況，判決系爭土地應分割如主文第一項所示。
三、另兩造既未能自行協議分割，則被告等人於訴訟中提出主張分割方法，自係防禦
    權利所必須，爰命原告負擔部分訴訟費用，始符公允。又被告子○、乙○○、庚○○、癸○○、丁○○、丙○○○、壬○○、戊○○、己○○、丑○○等人既公
    同共有如附表所示之土地應有部分，其等因該應有部分涉訟應負擔之費用，自應
    由其等連帶負擔。
據上論結，本件原告之訴為有理由，依民事訴訟法第七十八條、第八十一條第二款、
第八十五條第一項但書、第二項，判決如主文。
中　　　華　　　民　　　國　　九十一　　年　　 十二 　　月　　三十一　　日
                                    民事第一庭
~B法　　　官　蔡紹良
右為正本係照原本作成。
如對本判決上訴，應於判決送達後二十日內向本院提出上訴狀。
~B  法院書記官　田慧賢
中　　　華　　　民　　　國　　九十一　　年　　 十二 　　月　　三十一　　日
~F0
~T32
  附表：
 ┌──────┬────────┬────────┐
 │共有人      │原應有部分比例  │訴訟費用負擔比例│
 ├──────┼────────┼────────┤
 │甲○○      │三分之一        │ 同　　　上　 　│
 ├──────┼────────┼────────┤
 │辛○○      │三分之一        │　　〞　　　　　│
 ├──────┼────────┼────────┤
 │子○、乙○○│公同共有三分之一│由子○、乙○○、│
 │、庚○○、黃│                │庚○○、癸○○、│
 │翠華、丁○○│                │丁○○、丙○○○│
 │、丙○○○、│                │、壬○○、戊○○│
 │壬○○、黃家│                │、己○○、丑○○│
 │榆、己○○、│                │按三分之一比例連│
 │丑○○      │                │帶負擔。        │
 └──────┴────────┴────────┘
